臺灣臺南地方法院民事裁定
111年度事聲字第62號
異  議  人  大地莊園管理委員會

法定代理人  蕭鼎謙  
相  對  人  蘇賜郎  
上列當事人因聲請支付命令事件，異議人對於民國111年7月19日
本院司法事務官所為111年度司促字第11819號裁定提出異議，本
院裁定如下：
    主  文
異議駁回。
    理  由
一、按當事人對於司法事務官處理事件所為之終局處分，得於處
    分送達後10日之不變期間內，以書狀向司法事務官提出異議
    。司法事務官認前項異議有理由時，應另為適當之處分；認
    異議為無理由者，應送請法院裁定之。法院認第1項之異議
    為有理由時，應為適當之裁定；認異議為無理由者，應以裁
    定駁回之，民事訴訟法第240條之4第1項至第3項定有明文。
    查本件異議人聲明異議之本院111年度司促字第11819號民事
    裁定（下稱原裁定），係由本院司法事務官於民國111年7月
    19日所為處分，並於同年月22日對異議人為送達，異議人於
    同年月29日聲明異議等情，有原裁定、本院送達證書及民事
    聲明異議狀各1件在卷可查；經司法事務官認其異議無理由
    而送請本院裁定，符合上開法律規定，合先敘明。
二、異議意旨略以：訴之原因事實發生於被告居所地者，亦得由
    其居所地之法院管轄。相對人為臺南市麻豆區大地莊園社區
    之住戶，自最後繳款期限屆至起，已積欠社區管理費逾2期
    以上，經發函催繳未果，遂聲請本件支付命令，故本件訴之
    原因事實發生於大地莊園社區所坐落之臺南市。原裁定以無
    任何客觀證據足以釋明相對人有實際居住之事實為由，裁定
    駁回本件支付命令之聲請，惟所謂實際居住之事實，除以該
    建物作為安身之所外，尚應包括維持作為安身處所之修繕、
    清理等保持建物使用之維護行為在内。相對人擁有大地莊園
    社區之產權，為社區之區分所有權人，又不動產之經濟價值
    高達數百甚至數千萬元，若無定期維護、清理或使用，將大
    幅加速建物之折舊、毁損，按一般社會通念，殊難想像不動
    產之所有權人會放置高價值之建物於不顧，容任其價值產生
    貶損。相對人如定期維護、使用，豈有不知管理費繳納之理
    ，又購買社區之初，相對人應知悉社區管理費之繳納義務，
    又相對人未另行提供管理費之送達地址，應以相對人位於社
    區之地址為送達處所，方為合理，應認駁回裁定有違誤，為
    此聲明異議等語。
三、支付命令之聲請，專屬債務人為被告時，依民事訴訟法第1
    條、第2條、第6條或第20條規定有管轄權之法院管轄；支付
    命令之聲請，不合於第508條至第511條之規定者，法院應以
    裁定駁回之，民事訴訟法第510條、第513條第1項前段分別
    定有明文。次按訴訟，由被告住所地之法院管轄。被告住所
    地之法院不能行使職權者，由其居所地之法院管轄。訴之原
    因事實發生於被告居所地者，亦得由其居所地之法院管轄，
    民事訴訟法第1條第1項亦有明定。而住所雖不以戶籍登記為
    要件，惟倘無客觀之事證足認當事人已久無居住該原登記戶
    籍之地域，並已變更意思以其他地域為住所者，戶籍登記之
    處所，仍非不得資為推定其住所之依據（最高法院109年度
    台抗字第313號民事裁定意旨)。
四、經查，相對人設籍於「臺中市○○區○○○路○段000號」，且其
    戶籍資料個人註記為「現住人口」等情，有相對人之戶籍謄
    本在卷可稽」，足認相對人之住所地係在臺中市北屯區。異
    議人雖主張相對人之居所地係在大地莊園社區內之「臺南市
    ○○區○○里○○○000號」等語，惟查，觀諸異議人所提出其主張
    相對人擁有區分所有權之臺南市○○區○○○段000○號建物（下
    稱系爭建物）異動索引所示，相對人固於96年10月23日以買
    賣為原因登記為系爭建物所有權人，然相對人購買系爭建物
    ，其目的究係投資理財、供其居住使用或出租他人，異議人
    並未提出任何證據可憑；況系爭建物於110年12月13日業經
    相對人以買賣為原因移轉登記為他人所有，異議人於111年4
    月28日發函向相對人催繳管理費，該函亦因招領逾期遭郵局
    退回等情，有上開異動索引、大地莊園管理委員會函及郵政
    信封各1份在卷可稽，自難以相對人曾經為系爭建物所有權
    人之事實，即認系爭建物為相對人之居所。此外，異議人復
    未提出其他積極證據足證相對人現居住於本院轄區，自難認
    相對人之居所地係在本院轄區。依上，異議人對相對人聲請
    核發支付命令，應專屬相對人住所地法院即臺灣臺中地方法
    院管轄，異議人支付命令之聲請既違背前揭專屬管轄之規定
    ，其聲請自非適法，應予駁回。本院司法事務官以原裁定駁
    回異議人支付命令之聲請，並無違誤。異議意旨仍執前詞，
    指摘原裁定不當，求予廢棄，為無理由，應予駁回。
五、據上論結，本件異議為無理由，依民事訴訟法第240條之4第
    3項後段，裁定如主文。　　
中　　華　　民　　國　　111 　年　　8 　　月　　31　　日
                  民事第一庭    法  官　余玟慧
以上正本係照原本作成　　　　　　　　　
本裁定不得聲明不服。
中　　華　　民　　國　　111 　年　　9 　　月　　5 　　日
                                書記官  于子寧